臺灣高等法院刑事判決
109年度上訴字第3260號
上  訴  人  臺灣臺北地方檢察署檢察官
被      告  林振富


            林金  




選任辯護人  陳品妤律師(法扶律師)          
上列上訴人因被告等偽證等案件，不服臺灣臺北地方法院109年
度訴字第130號，中華民國109年7月22日第一審判決（起訴案號
：臺灣臺北地方檢察署108年度偵字第24668號、108年度偵字第2
0490號），提起上訴，本院判決如下：
    主  文
原判決關於甲○部分撤銷。
甲○犯偽證罪，處有期徒刑貳月。
其他（即乙○○部分）上訴駁回。
    事  實
一、甲○明知其於民國108年6月26日晚間9時許（起訴書誤載為載
    108年6月27日，業經公訴檢察官當庭更正），在址設臺北市
    ○○區○○路000號「261男女養生會館」（下稱上開養生會館，
    負責人為乙○○）2樓房間內，為男客林啟裕即臺北市政府警
    察局信義分局五分埔派出所（下稱五分埔派出所）員警提供
    按摩服務之際，先向林啟裕收取新臺幣（下同）1,000元，
    即於上開養生會館房間內為「以精油按摩林啟裕之陰莖而為
    猥褻行為」之性交易，竟基於偽證之故意，於如附表所示之
    時、地，於乙○○涉嫌意圖使女子與他人為猥褻行為而容留以
    營利罪嫌之妨害風化案件偵查中（臺灣臺北地方檢察署108
    年度偵字第20490號），以證人身分接受檢察官訊問且在供
    前具結後，就與乙○○妨害風化案情有重要關係之事項（即上
    開養生會館內有無女子與男客為猥褻行為性交易），為如附
    表所示內容之虛偽證述，足以陷偵查或審判於錯誤之危險。
二、案經臺灣臺北地方檢察署檢察官簽分偵辦。
    理  由
壹、有罪部分（被告甲○部分）
一、證據能力
㈠按被告以外之人於審判外之言詞或書面陳述，除法律有規定者
  外，不得作為證據。被告以外之人於審判外之陳述，雖不符同
  法第159條之1至第159條之4之規定，而經當事人於審判程序同
  意作為證據，法院審酌該言詞陳述或書面陳述作成時之情況，
  認為適當者，亦得為證據；當事人、代理人或辯護人於法院調
  查證據時，知有第159條第1項不得為證據之情形，而未於言詞
  辯論終結前聲明異議者，視為有前項之同意，刑事訴訟法第15
  9條第1項、第159條之5第1項、第2項分別定有明文。查本案下
  述據以認定被告甲○犯罪之供述證據，檢察官、被告甲○及其辯
  護人於本院準備程序及審理時均未爭執其證據能力，且迄於言
  詞辯論終結前均未聲明異議（見本院卷第61至63頁、第91至96
  頁），復經審酌該等言詞陳述或書面作成時之情況並無違法、
  不當或顯不可信之狀況，依刑事訴訟法第159條之5第2項規定
  ，均有證據能力。
㈡另本判決所援引之非供述證據，檢察官、被告甲○及其辯護人於
  本院均未爭執證據能力，且無證據證明係公務員違背法定程序
  所取得，亦無顯有不可信之情況或不得作為證據之情形，依刑
  事訴訟法第158條之4反面解釋，均具證據能力。　
二、認定事實所憑之證據及理由
　　訊據被告甲○固坦承案發當天曾在上開養生會館為證人林啟
    裕提供按摩服務、曾於同案被告乙○○即上開養生會館負責人
    所涉妨害風化案件偵查中具結證稱如附表編號一、二所示證
    述等事實，然否認有偽證犯行，辯稱：我沒有與證人林啟裕
    做猥褻行為，我說的都是實話等語。辯護人則為其辯護稱：
    除了證人林啟裕之證述外，並無其他證據可以證明被告甲○
    曾為證人林啟裕為猥褻行為；刑事訴訟法第181條、第186條
    第2項應告知拒絕證言權規定之適用範圍，不應限於刑事罰
    始有適用，而應視證人將面臨的不利益程度，決定是否須告
    知拒絕證言權，故若證人因據實陳述，將導致自己蒙受影響
    其權利甚鉅之處罰，縱該處罰之性質並非刑事罰，亦應對證
    人告知拒絕證言權，如此方能貫徹刑事訴訟法上開規定之立
    法意旨、滿足正當法律程序原則之要求，並實現憲法對人民
    訴訟權之保障，被告甲○作證時，檢察官本應踐行告知拒絕
    證言權之義務，檢察官既未告知被告有關刑事訴訟法第181
    條得拒絕證言之規定，被告具結之程序即不無瑕疵，應不生
    合法具結之效力，故縱被告偵查中所述虛偽，亦不構成偽證
    罪等語。經查：
㈠關於被告甲○有無與證人林啟裕為性交易部分
⒈同案被告乙○○係上開養生會館負責人，證人即五分埔派出所員
  警林啟裕因查緝案件需要，而於108年6月26日晚間9時許，佯
  裝客人進入上開養生會館，同案被告乙○○以電話聯繫被告甲○
  前來為證人林啟裕服務，證人林啟裕於櫃臺支付1,500元之按
  摩費用予同案被告乙○○後，同案被告乙○○便帶同證人林啟裕前
  往261養生會館2樓房間，並引導證人林啟裕更換服裝僅穿著養
  生會館所提供之紙內褲1條，嗣被告甲○到場，至證人林啟裕所
  在包廂為證人林啟裕按摩等情，業據同案被告乙○○供述明確（
  見108年度偵字第20490號卷第27至39、113至118、134至137頁
  、原審訴字卷第38至39、43至45頁、第156至159頁），並經被
  告甲○坦白承認，核與證人林啟裕於偵查中之證述情節大致相
  符（偵20490號卷第117、119、137、139頁），此部分事實，
  首堪認定。
⒉證人林啟裕於偵查中證稱：108年6月26日晚間9時許，我有喬裝
  客人至261養生會館按摩；甲○不斷詢問我按摩舒不舒服，接著
  問我需不需要更舒服的，我問她什麼叫更舒服，她說小費1,00
  0元就可更舒服，我給她錢後，她就請我躺成正面，把我的紙
  內褲脫到大腿的位置，用精油幫我按摩生殖器等語（偵20490
  號卷第116、117頁）；復於原審審理中證稱：案發當天被告甲
  ○準備要幫我做半套的性交易，在撫摸生殖器前，被告甲○有說
  「如果想要更舒服的服務，只要再付1,000元就可以了」，我
  有答應並付被告甲○1,000元，被告甲○雙手撫摸我的生殖器，
  之後我就請求支援了等語（見原審訴字卷第137頁），前後證
  述互核一致，且證人林啟裕於偵查中結證稱：與乙○○、甲○均
  不認識，亦無糾紛等語（偵20490號卷136頁），衡情證人林啟
  裕並無甘冒偽證罪責誣陷被告甲○之理，再參酌被告甲○於偵查
  中自承：曾收取證人林啟裕給我的小費（並稱小費金額為2,00
  0元）等語（偵20490號卷第117頁），如被告甲○確未同意提供
  額外之性交易服務，證人林啟裕焉有主動支付高額小費之理？
  是被告甲○曾對證人林啟裕暗示為半套之性交易，並以雙手撫
  摸證人林啟裕之生殖器等情，應堪認定。
⒊辯護人雖為被告甲○辯護稱：證人林啟裕並未錄音，不能單憑證
  人林啟裕證詞認定被告甲○有猥褻行為云云，惟被告甲○已自承
  曾收受證人林啟裕交付之小費等情已如前述，而證人林啟裕於
  進入261養生館時先行給付1,500元之按摩費用等情，業據證人
  林啟裕證述明確（見原審訴字卷第148頁），核與證人即同案
  被告乙○○於原審證述相符（見原審訴字卷第157頁），則於證
  人林啟裕已經先行給付1,500元按摩費用之情形下，除非另與
  被告甲○達成性交易之合意，要無再行支付被告甲○高額小費之
  理，是被告甲○上開收受高額小費之行為，適可證明被告甲○確
  有對證人林啟裕為半套服務，辯護人主張本案並無其他證據云
  云，容有誤會，不足為採。
㈡關於被告甲○所為是否構成偽證罪
⒈被告甲○於如附表編號一、二所示時、地，在同案被告乙○○涉嫌
  意圖使女子與他人為猥褻行為而容留以營利罪嫌之妨害風化案
  件偵查中（臺灣臺北地方檢察署108年度偵字第20490號），以
  證人身分接受檢察官訊問，並於供前依法具結後，為如附表所
  示內容之證述等情，為被告甲○所不爭執，並有檢察官訊問筆
  錄2份及被告甲○簽名之證人結文在卷可稽（偵20490號卷第113
  至119頁、第133至139頁），此部分事實，首堪認定。
⒉按刑法上之偽證罪，不以結果之發生為要件，一有偽證行為，
  無論當事人是否因而受有利或不利之判決，均不影響其犯罪之
  成立。而該罪所謂於案情有重要關係之事項，則指該事項之有
  無，足以影響於裁判之結果者而言（最高法院71年度台上字第
  8127號判例意旨參照）。被告甲○曾對證人林啟裕暗示為半套
  之性交易，並以雙手撫摸證人林啟裕之生殖器等情，業經認定
  如前，則被告甲○於如附表編號一、二所示時、地，以證人身
  分接受檢察官訊問，並於供前依法具結後，為如附表所示內容
  之證述，自屬虛偽；又被告甲○有無與證人林啟裕在上開養生
  會館內為猥褻行為性交易，該事實之有無，足以影響同案被告
  乙○○即上開養生會館負責人是否涉犯容留女子與男客為猥褻行
  為之妨害風化罪嫌之偵查、裁判結果，自屬於案情有重要關係
  之事項。
⒊辯護意旨雖主張：刑事訴訟法第181條、第186條第2項應告知拒
  絕證言權規定之適用範圍，不應限於刑事罰始有適用云云。
⑴按證人恐因陳述致自己受刑事追訴或處罰者，得拒絕證言，固
  為刑事訴訟法第181條所明定。惟此項拒絕證言權，旨在保障
  證人不自證己罪之權利，避免證人在偽證處罰之負擔下，必須
  據實陳述而為不利於己之證言，致陷於窘境。因之，證人之陳
  述如無使自己受有刑事追訴或處罰之危險，即無上開規定適用
  餘地，自不得拒絕證言，亦無須告知其得拒絕證言（最高法院
  103年度台上字第2956號、107年度台上字第4876號判決意旨參
  照）；復依刑事訴訟法第181條規定，證人「恐」因陳述致自
  己或與其有同法第180條第1項關係之人受刑事追訴或處罰者，
  固得拒絕證言，然此項權利之行使，以證人或與其有上述關係
  之人「恐」受刑事訴追或處罰為前提條件（最高法院98年度台
  上字第1895號判決意旨參照）；又按刑事訴訟法第181條所定
  免於自陷入罪之拒絕證言權，係就證人自己或其近親之刑事責
  任與拒絕證言而設，同法第186條第2項規定法院或檢察官於訊
  問證人之前，應履踐告知之程序，旨在使證人得以知曉行使其
  拒絕證言權（最高法院101年度台上字第5288號裁判意旨參照
  ）。
⑵刑事訴訟法第181條規定「證人恐因陳述致自己...受刑事追訴
  或處罰者，得拒絕證言」，同法第186條第2項則規定「證人有
  第181條之情形者，應告以得拒絕證言。」考諸刑事訴訟法第1
  81條、186條第2項之意旨，無非係因除法律另有規定者外，不
  問何人，於他人之案件，有為證人之義務，此為刑事訴訟法第
  176條之1所明定，故經檢察官或法院命為證人者，原則上即有
  為證人之義務，無故違反者，依同法第178條之規定，即有受
  拘提或科罰鍰處分之不利益。然按刑事被告乃程序主體者之一
  ，被告之陳述亦屬證據方法之一種，為保障其陳述之自由，現
  行法承認被告有保持緘默之權。故刑事訴訟法第95條第1項規
  定：「訊問被告應先告知下列事項：一、犯罪嫌疑及所犯所有
  罪名。罪名經告知後，認為應變更者，應再告知。二、得保持
  緘默，無須違背自己之意思而為陳述。三、得選任辯護人。如
  為低收入戶、中低收入戶、原住民或其他依法令得請求法律扶
  助者，得請求之。四、得請求調查有利之證據」，此為訊問被
  告前，應先踐行之法定義務，屬刑事訴訟之正當程序。而證人
  依法有為證人之義務，則在證人有恐因陳述致自己受刑事追訴
  或處罰之虞者，在其自己為被告之刑事案件中，有保持緘默之
  權利，惟於他人之刑事案件中，若貫徹證人作證之義務，實則
  無異變相剝奪其為被告時之緘默權，故刑事訴訟法第181條乃
  規定於此情形下，得拒絕證言。且為保障被告之緘默權，刑事
  訴訟法第95條乃規定訊問被告前有告知其得保持緘默之義務，
  則在他人刑事案件中，若未告知其得拒絕證言，實無異以變通
  方式不告知被告得保持緘默之權利，故刑事訴訟法第186條第2
  項乃規定應告知得拒絕證言。故於證人有「恐因陳述致自己受
  刑事追訴或處罰」之情形，而未依刑事訴訟法第186條第2項規
  定告知得拒絕證言者，無異係訊問被告前未告知其得保持緘默
  ，易言之，此證人之拒絕證言權，與刑事被告之緘默權，及告
  知之義務，均係一體之兩面。
⑶再者，刑事訴訟法第1條明定「犯罪，非依本法或其他法律所定
  之訴訟程序，不得追訴、處罰。現役軍人之犯罪，除犯軍法應
  受軍事裁判者外，仍應依本法規定追訴、處罰。因受時間或地
  域之限制，依特別法所為之訴訟程序，於其原因消滅後，尚未
  判決確定者，應依本法追訴、處罰」，與同法第181條規定「
  證人恐因陳述致自己...受刑事追訴或處罰者，得拒絕證言」
  兩相參照，兼酌前述證人於刑事偵查及訴訟程序之拒絕證言權
  係自刑事被告之緘默權衍生而出之法理，堪認刑事訴訟法第18
  1條所定「處罰」，專指刑事犯罪之處罰。辯護意旨執前詞主
  張刑事訴訟法拒絕證言權規定之適用範圍不限於刑事罰，尚包
  括可能受其他行政裁罰之情形在內云云，與相關規定之立法本
  旨及文義解釋並不相符，過度限縮刑事訴訟法第176條之1作證
  義務之範圍，並非可採。
⒋按除符合社會秩序維護法第91條之1第1項至第3項之自治條例規
  定者外，從事性交易者，處新臺幣3萬元以下罰鍰，社會秩序
  維護法第80條第1款定有明文，是從事性交易者，有依社會秩
  序維護法第80條第1款規定遭裁處罰鍰之可能。被告甲○縱有在
  上開養生會館內與證人林啟裕從事猥褻行為性交易，亦僅屬社
  會秩序維護法第80條第1款之行政不法行為，足認被告甲○在同
  案被告乙○○妨害風化案件中不因以證人身分作證據實陳述，客
  觀上有受刑事訴追或處罰之危險，並無刑事訴訟法第181條所
  定得拒絕證言之事由，其於同案被告乙○○妨害風化案偵查中作
  證時，本不得拒絕證言，自無刑事訴訟法第186條第2項之適用
  ，是檢察官逕命被告甲○以證人身分具結作證，未告知其得拒
  絕證言，無違刑事訴訟法相關規定及正當法律程序之要求；被
  告甲○在同案被告乙○○妨害風化案中應負據實陳述之義務，是
  以被告甲○既有虛偽陳述，認定已如前述，自應論以偽證罪責
  。辯護人主張檢察官未告知被告甲○得拒絕證言，即不能對被
  告甲○論以偽證罪云云，即非可採。　
㈢綜上所述，足認被告甲○及其辯護人前揭所辯，均非可採，本件事證明確，被告甲○偽證犯行洵堪認定，應予依法論科。　
三、論罪科刑部分
㈠核被告甲○所為，係犯刑法第168條之偽證罪。
㈡被告甲○雖有於附表編號1、2所示時地，2次供前具結後，而於
  案情有重要關係之事項為虛偽陳述。然偽證罪之本質係侵害國
  家司法權，為侵害國家法益之犯罪，其罪數應以訴訟之件數為
  準，如被告於同一訴訟之同一審級，或不同審級先後數度偽證
  ，因僅一件訴訟，僅侵害一個國家審判權之法益，且被告係基
  於單一偽證犯意而為，不論次數均應視為同一個犯罪行為接續
  動作之實行，應論以單純一罪（最高法院72年台上字第3311號
  判例、97年台上字第4112號判決意旨參照）。起訴意旨認被告
  甲○前後2次偽證之行為，係侵害同一法益之接續行為，為接續
  犯，容有誤會，附此敘明。
㈢原審以刑事訴訟法第181條拒絕證言權包括可能受行政裁罰之情
  形，遽為被告甲○無罪之諭知，容有誤認，尚有未洽。檢察官
  上訴指摘原判決諭知被告甲○無罪不當，為有理由，爰將原判
  決關於被告甲○部分予以撤銷改判。
㈣爰以行為人之責任為基礎，審酌被告甲○在偵訊中具結後，猶就
  案情重要關係之事項為虛偽不實陳述，誤導偵查機關查緝犯罪
  之正確性，耗費司法資源，考量被告甲○之犯罪動機、目的、
  手段、小學畢業之教育程度、單親獨力扶養子女之家庭經濟狀
  況等一切情狀，量處如主文第2項所示之刑。又本判決宣告之
  罪刑不得易科罰金，惟得於本案確定後依刑法第41條第3項規
  定，向執行檢察官聲請易服社會勞動，由執行檢察官依職權審
  酌，附此敘明。
貳、無罪部分（被告乙○○部分）
一、公訴意旨略以：被告乙○○係址設臺北市○○區○○路000號「261
    男女養生會館」負責人。108年6月26日晚間9時許（起訴書
    誤載為108年6月27日，經公訴檢察官當庭更正），五分埔派
    出所員警林啟裕因查緝案件需要而佯裝客人進入上開養生會
    館，詎被告乙○○竟基於意圖使女子與他人為猥褻行為而容留
    、媒介以營利之犯意，以電話聯繫甲○前來為林啟裕服務，
    林啟裕於櫃臺支付1,500元之按摩費用予被告乙○○後，被告
    乙○○便帶同林啟裕前往上開養生會館2樓房間，並引導林啟
    裕更換服裝僅穿著上開養生會館所提供之紙內褲1條。甲○於
    為林啟裕按摩約10分鐘後，旋即以言語詢問林啟裕：「按摩
    舒不舒服，需不需要更舒服的」，林啟裕即佯以回稱：「什
    麼叫更舒服」，甲○未正面回應，僅對林啟裕稱「給小費1,0
    00元」就知道，林啟裕旋即支付1,000元予甲○，甲○便將林
    啟裕所著之紙內褲褪至大腿處，以精油按摩林啟裕之陰莖而
    為猥褻行為，被告乙○○即以此方式媒介甲○與林啟裕為性交
    易，並以上開養生會館之房間作為甲○與林啟裕之性交場所
    而容留之。因認被告乙○○涉犯刑法第231條第1項圖利容留猥
    褻罪嫌等語。
二、按犯罪事實應依證據認定之，無證據不得認定犯罪事實；不
    能證明被告犯罪者，應諭知無罪之判決，刑事訴訟法第154
    條第2項及第301條第1項分別定有明文。次按認定不利於被
    告之事實，須依積極證據，苟積極證據不足為不利於被告事
    實之認定時，即應為有利於被告之認定，更不必有何有利之
    證據；又事實之認定，應憑證據，如未能發現相當證據，或
    證據不足以證明，自不能以推測或擬制之方法，以為裁判基
    礎。而刑事訴訟法上所謂認定犯罪事實之積極證據，係指適
    合於被告犯罪事實之認定之積極證據而言，雖不以直接證據
    為限，間接證據亦包括在內；然而無論直接或間接證據，其
    為訴訟上之證明，須於通常一般之人均不致有所懷疑，而得
    確信其為真實之程度者，始得據為有罪之認定，倘其證明尚
    未達到此一程度，而有合理之懷疑存在時，致使無從形成有
    罪之確信，自應為無罪之判決（最高法院30年上字第816號
    、40年台上字第86號、76年台上字第4986號、82年台上字第
    163號判決意旨參照）。
三、公訴人認被告乙○○涉犯圖利容留猥褻罪，無非係以被告乙○○
    、證人甲○於偵查中之供述、證人李妮紋之錄音光碟譯文、
    證人李妮紋於偵查中證述、證人林啟裕於偵查中之證述、扣
    案擦拭精液用之衛生紙1團、拆封保險套外包裝1只、檢測照
    片2張、職務報告2份、搜索扣押筆錄、扣押物品目錄表、照
    片10張為其主要論據。
四、訊據被告乙○○固坦承有電話聯繫被告甲○前來，並有收取證
    人林啟裕所支付之費用1,500元等事實，然否認有何圖利容
    留猥褻犯行，辯稱：我當時在樓下，樓上發生什麼事我也不
    知道；證人李妮紋是用套話的方式，案發當天另外兩個包廂
    警察也有問他們，他們也沒有說我們有做色情的等語。經查
    ：
㈠證人林啟裕於原審證稱：去261養生會館時是先跟櫃臺被告乙○○
  接觸，說我要按摩；被告乙○○有解釋消費方式，有分指壓按摩
  與油壓按摩，沒有提到其他消費內容，我選擇油壓按摩，收完
  錢後被告乙○○引領我進2樓包廂，過20分鐘甲○才到；按摩師不
  是我自己指定的；我沒有問被告乙○○店內有無從事「半套」交
  易服務；我給被告乙○○1,500元的按摩費等語（見原審訴字卷
  第136至148頁），是證人林啟裕進入上開養生會館時，並未詢
  問有無「半套」性交易服務，被告乙○○亦未對證人林啟裕有何
  媒介或暗示「半套」性交易服務之行為。
㈡又證人林啟裕於確知證人甲○有為「半套」服務後隨即表明身分
  ，並以手機請求埋伏員警入內搜索，惟店內並未有任何的閃光
  或示警措施；搜索當天雖有其他客人，但沒有查獲有從事性交
  易等情，此據證人林啟裕於原審證述明確（見原審訴字卷第14
  2頁）；證人王玉娥於原審證稱：搜索當天我有在場，現場有
  甲○、我與另外一位小姐在服務，我們都有去警察局，但是沒
  有人被開違反社會秩序維護法的罰單；被告乙○○跟我講工作內
  容就是按摩，沒有講到小費要怎麼收；被告乙○○在樓梯間有一
  個很醒目的地方貼「本店嚴禁色情」等語（見原審訴字卷第15
  0、153頁），是搜索當天上開養生會館另2包廂內並未查獲有
  性交易之情。
㈢被告乙○○於原審審理時陳稱：當天突然來了3、4位客人，少了
  一位師傅，店裡支援的電話打出去，他們也都在忙，我覺得不
  好意思讓客人等十幾分鐘、二十分鐘，我打6、7通電話後，甲
  ○回撥了電話，我就請甲○過來幫忙；我當時實在也只是湊數，
  因為證人林啟裕等太久，我實在調不到師傅；當天甲○是第一
  次在我店裡作油壓按摩等語（見原審訴字卷第156、157頁），
  而依本案扣案之排班表顯示，甲○按摩時段之師傅欄記載為「
  友」，而其餘師傅則有固定編號如6、25、29、36、9、18號，
  其中編號29號及18號師傅欄位並記載「休」，顯示當日並未排
  班（見原審審訴卷第103頁），顯見證人甲○確於上開養生會館
  內並無固定員工編號，屬支援261養生會館之友人，被告乙○○
  所稱係臨時請求證人甲○支援等情，尚堪採信，參以證人林啟
  裕於原審證稱：被告乙○○引領我上2樓後甲○沒有在裡面，甲○
  過20分才到等語（見原審訴字卷第141頁），益徵被告乙○○所
  稱：證人甲○係因店內人手不足而臨時支援等語，要與客觀事
  實相符，是證人甲○並非常態固定在上開養生會館工作，被告
  乙○○未必知悉證人甲○之工作模式，佐以前述搜索當天上開養
  生會館另2包廂內並未查獲有性交易之情，即不能完全排除本
  案性交易係證人甲○個人行為之可能性，要難認被告乙○○確有
  容留或媒介證人甲○與證人林啟裕為猥褻行為之犯意。　
㈣公訴意旨以上開養生會館內有查扣擦拭精液用之衛生紙1團、拆
  封之保險套外包裝1個，主張上開養生會館內之按摩小姐有與
  客人為半套性交易云云，然除上開保險套外包裝外，警方並未
  在上開養生會館內搜得其他保險套，有臺北市政府警察局信義
  分局搜索扣押筆錄及扣押物品目錄表附卷可查（見偵20490號
  卷第65至71頁），而證人王玉娥於原審證稱：我住在上開養生
  會館3樓的員工宿舍等語（見原審訴字卷第150頁），復依原審
  勘驗證人李妮紋與被告乙○○對話錄音光碟之結果（勘驗結果詳
  如本判決附件），可知上開養生會館確於會館樓上提供宿舍供
  員工住宿，則上開物品可能係按摩小姐住宿該址而使用之生活
  用品，未必與性交易有關，自無從以扣得上開物品，遽謂被告
  乙○○有容任按摩小姐在上開養生會館內從事半套性交易之行為
  。
㈤公訴意旨雖以證人即喬裝應徵按摩小姐之員警李妮紋之證述、
  錄音譯文，主張被告乙○○在知悉店內小姐有可能從事半套性交
  易之狀況下予以容許，然經原審勘驗證人李妮紋與被告乙○○對
  話錄音光碟之結果（勘驗結果詳如本判決附件），被告乙○○陳
  稱：「那以後指壓我就不叫你做，如果個人要點的時候，如果
  說，如果說客人是指壓的，我會幫你說，妹妹剛學的，指壓比
  較不好，那麼就叫他... （不清楚），如果說他一定要有那我
  們... （不清楚）那我們換成指壓也可以。... （不清楚），
  我們以前有一個越南小姐，她剛回去，昨天剛回去，她也是積
  極的... （不清楚），2 個小時就1500，她900 ，我們600 ，
  那天如果說4 個就3000。... （不清楚），有時候客人會叫你
  做過份的你就不要答應他。就說我們店裡規定不能做過份的，
  我們最多做半套，我們這一行就是半套，就說過份的都不要做
  ，過份的記得，我們這裡不能做過份的，其實事實上店家過份
  的我們也都不允許做，知道嗎？我們就是說那技術上有許多..
  . （不清楚）」，有原審勘驗筆錄在卷可稽（見原審訴字卷第
  60至65頁），依上開對話內容以觀，整段對話語意仍不脫提醒
  應徵者如何應對客人之意，在有被告乙○○部分陳述內容未能清
  楚辨識之情形下，得否遽認被告乙○○表示容留半套性交易，仍
  非無疑；參酌證人李妮紋於上開應徵對話中曾詢問「就是一般
  式按摩而已嗎？」時，被告乙○○僅答以「那個你就不要跟他講
  太多」，暨前述證人甲○並非常態固定在上開養生會館工作，
  僅係當日臨時支援、搜索當天上開養生會館另2包廂內並未查
  獲有性交易等情，尚難僅憑被告乙○○與應徵者上開錄音對話即
  推認被告乙○○確有媒介或容留證人甲○為猥褻行為性交易之犯
  行。
㈥綜合上開證據以觀，尚難認被告乙○○主觀上知悉證人甲○將對於
  證人林啟裕為「半套」性交易服務，而有意圖營利而容留或媒
  介證人甲○為猥褻行為之犯意，自無從以圖利容留猥褻或圖利
  媒介猥褻罪相繩。公訴意旨認被告乙○○涉犯前揭犯行所憑之證
  據，尚未達於通常一般之人均不致有所懷疑，而得確信其為真
  實之程度，依刑事訴訟制度「罪疑唯利被告」、「無罪推定」
  原則，即難據以為被告乙○○不利之認定，揆諸前揭說明，自應
  諭知被告乙○○無罪之判決。
五、駁回上訴之理由 
㈠原審審理後，認檢察官所提證據，尚不能證明被告乙○○犯圖利
  容留猥褻罪，而對被告乙○○為無罪諭知，經核其認事用法、證
  據之取捨，均已詳為敘明，並無不合。
㈡檢察官上訴意旨略以：被告乙○○係主動告知證人李妮紋：「我
  們最多做半套，我們這一行就是半套」等語，顯見被告乙○○對
  於店內小姐可從事半套性交易早已瞭然於胸，而其所稱：「就
  說過份的都不要做，過份的記得，我們這裡不能做過份的，其
  實事實上店家過份的我們也都不允許做，知道嗎……」等語，係
  延續上開「我們最多做半套，我們這一行就是半套」等語，足
  徵被告乙○○所稱「過份」者，要係指全套性交易。則依被告乙
  ○○前後對話內容綜合觀察，應係告知證人李妮紋上開養生館尚
  可容許半套性交易，被告乙○○可簡單明瞭告知證人李妮紋「本
  店嚴禁色情」，何須與證人李妮紋有上開對話，是被告乙○○所
  辯顯屬不實；原起訴意旨並未認定被告乙○○要求應徵者為性交
  易，僅認定係被告乙○○在知悉店內小姐有可能從事半套性交易
  之狀況下予以容許；由被告乙○○與證人李妮紋之對話內容加以
  推敲，已足以證明被告乙○○早已知悉上開養生館內有小姐從事
  半套性交易之行為，且細繹其與證人李妮紋之對話內容，被告
  乙○○非但未予禁止，反而告知以「半套性交易」為底限，則被
  告乙○○縱使就此未予抽成，然其主觀上仍有容留、媒介店內小
  姐與男客為「半套性交易」之主觀犯意，況於被告乙○○與證人
  李妮紋之對話隔日，即為警於上開養生館內查獲甲○與證人林
  啟裕為「半套性交易」之客觀事實。則被告乙○○涉犯妨害風化
  罪，要屬明確。為此提起上訴，請撤銷改判等語。
㈢按證據之取捨及證據證明力如何，均屬事實審法院得自由裁量
  、判斷之職權，苟其此項裁量、判斷，並不悖乎通常一般之人
  日常生活經驗之定則或論理法則，且於判決內論敘其何以作此
  判斷之心證理由者，即不得任意指摘其為違法（最高法院91年
  度台上字第2395號判決意旨參照）。依附件所示勘驗內容，堪
  認被告乙○○並無於面試時主動探詢應徵者從事半套性交易之意
  願，且上訴意旨所指對話，被告乙○○部分陳述內容未能清楚辨
  識，參酌被告乙○○曾於證人李妮紋詢問「就是一般式按摩而已
  嗎？」時，僅答以「那個你就不要跟他講太多」，得否僅憑該
  對話錄音遽認被告乙○○有表示容留半套性交易，仍非無疑；暨
  前述證人甲○並非常態固定在上開養生會館工作，僅係當日臨
  時支援、搜索當天上開養生會館另2包廂內並未查獲有性交易
  等情，尚難僅憑被告乙○○與應徵者上開錄音對話即推認被告乙
  ○○確有媒介或容留證人甲○或其他女子為猥褻行為性交易之犯
  行；檢察官所舉證據及卷內資料，業經逐一調查、剖析，仍未
  能獲被告乙○○有罪之確切心證，本案尚有合理懷疑存在，基於
  罪疑唯輕原則，自應為有利被告乙○○之認定，原審認依檢察官
  所舉證據，尚不足以證明被告乙○○確有公訴意旨所指犯行，並
  於判決理由內逐一詳予論述，尚無違背經驗法則及論理法則；
  檢察官執上開理由提起上訴，指摘原審判決此部分不當，所舉
  證據仍不足以證明被告乙○○犯罪，難認其此部分上訴為有理由
  ，應予駁回。
據上論斷，應依刑事訴訟法第368條、第369條第1項前段、第364
條、第299條第1項前段，刑法第168 條，判決如主文。
本案經檢察官沈念祖提起公訴，檢察官高怡修提起上訴，檢察官
孫治遠到庭執行職務。　　　　　　　　　　　　　　　　　　
中　　華　　民　　國　　109 　年　　11　　月　　30　　日
                  刑事第十八庭  審判長法  官  何俏美
                                      法  官  陳海寧
                                      法  官  葉乃瑋
以上正本證明與原本無異。
被告乙○○不得上訴。
如不服本判決，應於收受送達後20日內向本院提出上訴書狀，其
未敘述上訴之理由者並得於提起上訴後20日內向本院補提理由書
（均須按他造當事人之人數附繕本）「切勿逕送上級法院」。
檢察官就本院維持第一審無罪判決部分提起上訴，以刑事妥速審
判法第9條規定為限。
刑事妥速審判法第9條：
除前條情形外，第二審法院維持第一審所為無罪判決，提起上訴
之理由，以下列事項為限：
一、判決所適用之法令牴觸憲法。
二、判決違背司法院解釋。
三、判決違背判例。
刑事訴訟法第 377 條至第 379 條、第 393 條第 1 款之規定，
於前項案件之審理，不適用之。
                                      書記官  程欣怡
中　　華　　民　　國　　109 　年　　11　　月　　30　　日
附錄：本案論罪科刑法條全文　　　　　　　　　　　　　　　
中華民國刑法第168條
於執行審判職務之公署審判時或於檢察官偵查時，證人、鑑定人
、通譯於案情有重要關係之事項，供前或供後具結，而為虛偽陳
述者，處7年以下有期徒刑。　
附表：
編號 時        間 地          點 虛   偽   證   述  內 容 一 108年9月20日下午3時30分許 臺灣臺北地方檢察署第32偵查庭 「（檢察官問：妳有暗示林啟裕可以用1000元獲得半套服務？）沒有」、「（檢察官問：當時有把林啟裕的內褲脫到大腿處並幫他打手槍？）沒有」、「當天妳有觸碰到林啟裕的生殖器？）沒有」。 二 108年10月1日上午9時33分許 臺灣臺北地方檢察署署第3偵查庭 「（檢察官問：當天妳有無為林啟裕做半套的性交易？）沒有」。 
附件：原審勘驗證人李妮紋與被告乙○○對話錄音（見原審訴字卷
      第60至65頁）
（A 女為被告乙○○，B 女為證人李妮紋）：
　A 女：你好。
　B 女：那個我剛剛有打電話來。
　A 女：小姐你剛剛打電話的是不是？你行李怎麼沒帶來？
　B 女：因為我先去我男朋友那邊。
　A 女：男朋友有在跟你一起做按摩的嗎？
　B 女：有啊，我們就是...（不清楚）認識的。
　A 女：也是按摩認識的。
　B 女：在高雄的時候認識的。
　A 女：他是做那種中式的什麼什麼？他是做什麼按摩？
　B 女：也是油壓的。
　A 女：那他現在在哪裡做？
　B 女：他？你說我男朋友嗎？沒有沒有他是客人，然後他現在
  來臺北工作，所以我跟他一起上來。
　A 女：所以他以前是給你按摩的客人認識的這樣，那他同意你
  來上班嗎？那你晚上會住這裡還是要回去？
　B 女：我會去跟他住。
　A 女：你上班時間會幾點上到幾點？
　B 女：你們有強硬規定就是。
　A 女：我們也沒有，我們就是來應徵先問你大概幾點去上班，
  晚上最晚晚上到幾點？
　B 女：如果，因為剛剛電話有說到3 點。營業到3 點。
　A 女：那你會上到幾點？
　B 女：如果，我是...（雜音干擾，不清楚）都這樣上。
　A 女：那這樣子的話就是你不住這裡那你晚上怎麼回去？
　B 女：晚上會叫UBER。
　A 女：還是...（不清楚）
　B 女：不能。
　A 女：那你們現在目前是住在哪裡？離這裡多遠？
　B 女：住南港。
　A 女：南港那很近。
　B 女：對啊。
  A 女：好像計程車100塊就夠了。差不多100 塊，那你要帶一
  些衣服來是嗎？都不用？
　B 女：帶來這邊嘛。
　A 女：對啊，最起碼比如說要換衣服、鞋子，都不要？
　B 女：因為我就是先來看一下。
　A 女：對啊。好啊。可以啊，那你油壓指壓都會做嗎？我帶你
  上去樓上看一下環境。看會不會跟你們差不多。
　B 女：好。
　A 女：你是幾年次？
　B 女：82。
　A 女：26歲。你是高雄人？
　B 女：對啊，高雄人。A 女：...（不清楚）
　B 女：就是我們不要交流這些事情。
　A 女：不要交流這些事情。...（不清楚）
　B 女：我們也是有隔間。
　A 女：... （不清楚）這間有時候是夫妻一起來，有時候情侶
  來，那如果說有時候沒有夫妻一起來沒有每天有的話，那如果
  男生一個人就不能直接派給你。要洗澡在這裡，這裡環境還不
  錯。... （不清楚）。我們是4/6 抽，你在那邊多少抽？抽成
  。
　B 女：我們對半。
　A 女：我們對小姐比較好4/6 抽，我是說比如說我們這邊是，
  到下面再跟你講一下，這裡環境還不錯，那這組按完你會鋪嗎
  ？換這個油布你們也是這樣嗎？
　B 女：我們是差不多，但是。
　A 女：就是這個這個不要每天換，這個是一個禮拜才換一次，
  那就是這一塊換掉，然後枕頭套也不要一直換。我們先下去再
  講。上面還有好多間。
　B 女：喔。上面也是？
　A 女：上面是宿舍。那上面宿舍就是說我可以給你一間休息。
  帥哥，我這個妹妹新來的下次給你按。
　男 聲：喔，好啊。
　A 女：這個哥哥一兩天有時間就會過來。你幫他按。
　男 聲：好啊。幾號？
　A 女：現在我幫你做33號可以嗎？...（不清楚)
  A 女：我們這邊的客人，... （不清楚）以後叫我大姊姊就可
  以。以後你在上面休息樓上有小姐都不要講太多，... （不清
  楚）
　B 女：他們會喊價嗎？
　A 女：不會啦，我是說小姐一起住上面的師傅會問說這個客人
  給你多少小費，... （不清楚），有些小姐心會妒忌，... （
  不清楚），你就是好好在這裡聽我的就對了。我會把好客人介
  紹給你，你今天要上班嗎？
　B 女：今天沒有因為我本來今天上來就是有跟朋友約好。
　A 女：那我給你做33號，你明天來可以嗎？明天你大概幾點？
  我跟你先加個LINE好嗎？
　B 女：好啊。
　A 女：明天12點就可以上班，你明天可以11點半以後就開門。
  B 女：好。
　A 女：11點到12點。比如說如果要有休息你要提早跟我講，提
  早一天、兩天我要安排。...（不清楚）
　B 女：就是一般式按摩而已嗎？
　A 女：那個你就不要跟他講太多。
　B 女：那大姊我想詢問一下小費的部分。
　A 女：小費都是你們自己的我們不抽小費的。小費都是你們自
  己的。我們不過問。
　B 女:因為我以前在哪邊小費有抽。
　A 女: 沒有我們不抽小費，比如說像這樣子客人來，那這個客
  人剛才才按1200，4/6 抽，你們是700 ，那如果你們客人現在
  按2 個小時，要1500，你們抽900，我們抽600 。你們4 我們6
   ，小費部分我們不過問的事，... （不清楚），你們講什麼
  你們自己知道就好。好，就這樣。
　B 女：所以這裡就是一般1200？
　A 女：指壓你會按嗎？
　B 女：我通常是按油壓比較多。
　A 女：那以後指壓我就不叫你做，如果個人要點的時候，如果
  說，如果說客人是指壓的，我會幫你說，妹妹剛學的，指壓比
  較不好，那麼就叫他... （不清楚），如果說他一定要有那我
  們... （不清楚）那我們換成指壓也可以。... （不清楚），
  我們以前有一個越南小姐，她剛回去，昨天剛回去，她也是積
  極的... （不清楚），2 個小時就1500，她900 ，我們600 ，
  那天如果說4 個就3000。... （不清楚），有時候客人會叫你
  做過份的你就不要答應他。就說我們店裡規定不能做過份的，
  我們最多做半套，我們這一行就是半套，就說過份的都不要做
  ，過份的記得，我們這裡不能做過份的，其實事實上店家過份
  的我們也都不允許做，知道嗎？我們就是說那技術上有許多..
  . （不清楚）
　B 女：好，謝謝大姊。
　A 女：那明天11點多的時候你過來上班。
　B 女：好。謝謝大姊。
　A 女：好，謝謝，你沒帶傘喔？
　B 女：有有，我有帶著，出來發現沒有下雨了。
　A 女：你剛才是不是從對面巷子走過來的嗎？永春捷運站出來
  的？
　B 女：就那個冰那邊。
　A 女：那你自己家是在高雄嗎？
　B 女：對啊。
　A 女：高雄人。剛才高雄過來的？坐車過來的？去坐高鐵嗎？
　B 女：去坐高鐵。
　A 女：高鐵坐幾個小時？
　B 女：我坐那一班1 個小時又30幾分鐘，最快的那班。
　A 女：這麼快啊。
　B 女：就中間沒有。
　A 女：所以我跟你打電話的時候都已經在車上。
　B 女：我已經在外面了。
　A 女：好，那謝謝喔，那你明天記得過來。謝謝，BYEBYE。